臺灣臺北地方法院刑事判決　　　　　　　　　　　　九十二年度易字第二四三四號
　　公　訴　人　臺灣臺北地方法院檢察署檢察官
　　被　　　告　甲○○
　　選任辯護人　曹大誠律師
右列被告因詐欺案件，經檢察官提起公訴（九十一年度偵字第二五一四二號），本院
判決如左：
    主  文
甲○○連續意圖為自己不法之所有，以詐術使人將本人之物交付，處有期徒刑拾月。
    事  實
一、甲○○原係中華電信股份有限公司（下稱中華電信公司）員工，因賭博惡習，而
    積欠大筆債務，亟思籌款還債，民國八十八年中旬知悉中華電信公司將依法辦理
    民營化釋股，民間金主已透過中華電信公司員工向員工大量收購優惠認股權益（
    下稱員工認股權），見有機可趁，明知已無資力繳交日後認股所需股款，又無意
    履約，竟基於意圖為自己不法所有之概括犯意，經由不知情之中華電信公司員工
    姚志明引介，向欲購買員工認股權之乙○○，表示將於中華電信公司釋股後出資
    購買股票，並移轉予乙○○或其指定之人，同時簽具股票轉讓合約書、契約書、
    協議書、切結書、收據及擔保用本票，致乙○○誤信甲○○確有資力依約履行，
    而陷於錯誤，以每股新台幣（下同）六十元之價格，連續於八十八年十二月二十
    七日在臺北市○○路○段、金山南路口某處中華電信公司員工聯誼所、於八十九
    年一月十二日、六月十二日在臺北市○○○路一萬二三七號十五樓廖忠信律師事
    務所內，分別購買員工認股權各五千股，合計一萬五千股（十五張），並依約交
    付甲○○現金九十萬元。嗣八十九年九月二十七日中華電信公司股票上市後，甲
    ○○未依約認購中華電信公司股票並交付乙○○，亦拒不退還所收股款，經乙○
    ○多次催討，甲○○均置之不理，並於九十年二月一日退休離職，領取退休金二
    百餘萬元後，隨即避不見面，乙○○始知受騙。
二、案經乙○○訴由臺灣臺北地方法院檢察署檢察官偵查起訴。
    理  由
一、訊據被告甲○○坦承於右揭時地出售中華電信公司員工認股權，並收取告訴人乙
    ○○所交付之九十萬元等情，惟矢口否認有詐欺犯行，辯稱：告訴人乙○○向中
    華電信員工收購認股權，伊認為依其年資於民營化釋股時可認購二十張（即二萬
    股），事後因政府政策改變，於釋股時員工可認之股數及股價並未如預期，伊始
    無法依約交付股票，並無詐欺云云。經查，被告右揭詐欺犯行，迭據告訴人乙○
    ○、證人丙○○於偵查、本院審理中結證屬實，並有卷附事實欄所載時間所簽立
    股票轉讓合約書、契約書、協議書、切結書、收據、中華電信公司員工在職證明
    書、員工識別證、戶口名簙及本票足稽。被告於本院審理時供承：「我不是認為
    有利潤，當初我真的缺錢，我也不知道有利潤，我缺錢的原因是交到一些朋友花
    了很多，有賭錢輸掉。」、「（問你退休之領了多少退休金？）總共領了二百多
    萬元。」、「（問你所領來的退休金有沒有跟乙○○來解決認股權之問題？）沒
    有。」等語，被告出售員工認股權後，在中華電信公司釋股確認被告可認股數為
    七百四十九股，並要求被告認股時，被告僅填認一股，惟於繳交股款時並未依所
    填認股數繳交等情，亦有中華電信公司九十三年三月十一日信財四字第九三Ａ七
    ○○○○六九號函及所附員工認股確認書、證明書（台證綜合證券股份有限公司
    ）可按。被告因在外積欠賭債無力支付，始與告訴人訂約出售員工認股權，取得
    九十萬元以供清償債務，其訂約時顯已處於無資力狀態，被告簽約後，中華電信
    公司第一次釋股時，並未認足股數，亦未繳交任何股款，足認被告並無履約之意
    ，且八十九年九月二十七日中華電信公司股票上市後，被告明知無法認足股數移
    轉告訴人，經告訴人催告還款後，亦未清債所收股款，被告就此於本院審理時供
    稱：「我想要另外招一個會來還。」等語，益徵被告於此時仍係處於無資力還款
    狀況，被告於訂約時並無資力，至契約所約定轉讓股票時亦無足以購買應交付股
    票之資金，其仍簽約同意於中華電信公司釋股時，認購股票，轉讓予告訴人，顯
    見被告於簽約之始即有詐欺之故意。被告辦理專案離退於九十年二月一日離職時
    領取退休金二百餘萬元，業經被告自承在卷，並有中華電信公司前揭函件足稽，
    被告若無詐欺之意，豈會取得退休金後，仍不清償所欠告訴人之股款，於告訴人
    一再催討時卻避不見面，所辯無詐欺故意，顯不足採。本件事證明確，犯行堪以
    認定，應依法論科。至辯護人聲請傳喚證人卓明勳、楊銘良、黃明德、馮光輝等
    人，以證明究係告訴人主動向被告表示欲購買或被告主動表示欲出售員工認股權
    ，惟查被告詐欺犯行已經證明如前，被告主動或被動出售認股權，與詐欺犯罪之
    成立尚無直接關係，本院認無傳訊調查之必要，附此敘明。
二、核被告所犯，係刑法第三百三十九條第一項詐欺取財罪。被告先後多次犯行，時
    間緊接，方法相同，觸犯構成要件相同之罪名，顯係基於概括犯意為之，為連續
    犯，依刑法第五十六條之規定，以一罪論，並加重其刑。爰審酌被告因急於清償
    賭債，明知無資力購入認股權，仍出售認股權，詐取告訴人九十萬元，及犯罪手
    段、犯罪後飾詞狡辯，毫無悔意，對於告訴人造成之損害未經賠償等一切情狀，
    量處如主文所示之刑，以示懲儆。
據上論斷，應依刑事訴訟法第二百九十九條第一項前段，刑法第五十六條、第三百三
十九條第一項，罰金罰鍰提高標準條例第一條前段，判決如主文。
本案經檢察官彭慶文到庭執行職務
中　　　華　　　民　　　國　　九十三　　年　　　九　　　月　　二十一　　日
                                      臺灣臺北地方法院刑事第十四庭
                                         審判長法官 宋松璟
                                               法官 吳冠霆
                                               法官 王綽光
右正本證明與原本無異。
如不服本判決，應於判決送達後十日內，向本院提出上訴狀。
                                             書記官 蔡梅蓮
中　　　華　　　民　　　國　　九十三　　年　　　九　　　月　　二十七　　日
附錄論罪科刑法條：
中華民國刑法第三百三十九條
意圖為自己或第三人不法之所有，以詐術使人將本人或第三人之物交付者，處五年以
下有期徒刑、拘役或科或併科一千元以下罰金。
以前項方法得財產上不法之利益或使第三人得之者，亦同。
前二項之未遂犯罰之。
